【裁判字號】    88,自,498
【裁判日期】    890124
【裁判案由】    詐欺
【裁判全文】
臺灣臺南地方法院刑事判決                          八十八年度自字第四九八號
    自  訴  人  甲○○
    被      告  丙○○
右列被告因詐欺案件，經自訴人提起自訴，本院判決如左：
    主  文
丙○○無罪。
    理  由
一、自訴意旨略以：被告丙○○因積欠自訴人甲○○新台幣（下同）二萬元，屢催不
    還避不見面迄今，因認被告涉犯刑法第三百三十九條第一項之詐欺罪嫌云云。
二、按犯罪事實應依證據認定之，無證據不得推定其犯罪事實；又不能證明被告犯罪
    者，即應諭知無罪之判決，刑事訴訟法第一百五十四條、第三百零一條第一項分
    別定有明文。
三、本件自訴人認被告丙○○涉有詐欺罪嫌，無非以其持有被告簽發之本票二紙，
    詎被告迄今仍拒不返還，有本票影本二紙為依據。訊據被告固坦承本票為伊所簽
    發，惟堅決否認有右揭犯行，辯稱：伊並非向自訴人借貸金錢，係向案外人乙○
    ○借款，借用時間係民國七十六年，乙○○借款後本票遺失，而於八十二年間叫
    被告補開一次，但至八十七年間又向被告說本票再度遺失，因此被告再補開八十
    七年十一月間之本票二張，且自訴人業已向鈞院聲請八十八年度促字第一一二一
    一號支付命令而確定在案，且被告借貸之二萬元並非自訴人直接交給被告，因此
    與詐欺罪之必須施行詐術之要件不合等語。
四、按刑法第三百三十九條第一項詐欺罪之成立，以意圖為自己或第三人不法所有，
    以詐術使人將本人或第三人之物交付為要件。所謂以詐術使交付，必須被詐欺人
    因其詐欺而陷於錯誤，若其所用方法，不能認為詐術，亦不致使人陷於錯誤，即
    不構成該罪。最高法院四十六年度台上字第二０號著有判例可參。經查，自訴人
    已自承與被告間並無直接接觸，是自訴人的朋友拿被告的本票向其借錢的等語。
    又證人乙○○結證稱：「兩張本票是丙○○開給我的，我拿去向甲○○借錢。被
    告於七十六年間陸續向我借的，八十三年是第一次開票，後來掉了，就補開二張
    ，第二次又掉了，八十七年又補開兩張。」等語。證人乙○○所言與自訴人、被
    告所言均相符，被告並未曾直接與自訴人有何金錢借貸關係，則顯然被告並未曾
    施用何詐術，使自訴人陷於錯誤，而為金錢之交付，揆諸首開判例之意旨，被告
    所為自與詐欺罪之構成要件不相當，要不能以詐欺罪相繩，是自訴人指被告詐欺
    行騙尚屬無據。本件乃純屬民事債務糾葛，自應另循民事途徑解決之。此外，復
    查無足可證明被告犯詐欺罪之積極證據，自應諭知無罪判決。
五、據上論斷，應依刑事訴訟法第三百四十三條、第三百零一條第一項，判決如主文
    。
中    華    民    國      八十九    年      一      月      二十四      日
                              臺灣臺南地方法院刑事第二庭
                                  法  官  彭  喜  有
右正本證明與原本無異
如不服本判決，應於送達後十日內，向本院提出上訴狀。
                                  書記官  楊  育  民
中   華     民    國      八十九    年      一      月       二十四     日


司法院資訊處製作；財團法人民間司法改革基金會備份。
